【裁判字號】    99,訴,306
【裁判日期】    990722
【裁判案由】    違反毒品危害防制條例
【裁判全文】
臺灣嘉義地方法院刑事判決               99年度訴字第306號
公  訴  人  臺灣嘉義地方法院檢察署檢察官
被      告  甲○○
指定辯護人  本院公設辯護人  乙○○
上列被告因違反毒品危害防制條例案件，經檢察官提起公訴（98
年度偵字第4048、6513號），本院判決如下：
    主  文
甲○○共同販賣第一級毒品，處有期徒刑柒年捌月，未扣案共同
販賣毒品所得新臺幣肆仟元與蔡清標連帶沒收，如全部或一部不
能沒收時，以其等財產連帶抵償之，未扣案之門號0000-000000
號行動電話壹支與蔡清標連帶沒收，如全部或一部不能沒收時，
與蔡清標連帶追徵其價額或以其等之財產連帶抵償之；又犯如附
表一、二所示之罪，各處如附表一、二所示之刑。應執行有期徒
刑捌年拾月，未扣案共同販賣毒品所得新臺幣壹萬元與蔡清標連
帶沒收，如全部或一部不能沒收時，以其等財產連帶抵償之，未
扣案販賣毒品所得新臺幣壹萬肆仟伍佰元均沒收，如全部或一部
不能沒收時，以其財產抵償之，未扣案之門號0000-000000號行
動電話壹支與蔡清標連帶沒收，如全部或一部不能沒收時，與蔡
清標連帶追徵其價額或以其等之財產連帶抵償之，未扣案之門號
0000000000號行動電話壹支沒收，如全部或一部不能沒收時，追
徵其價額或以其財產抵償之。
    犯 罪 事 實
一、緣甲○○（綽號阿安、阿發）為計程車司機，因經常搭載蔡
    清標，2人結識進而結為朋友。甲○○明知海洛因係毒品危
    害防制條例所定之第1級毒品，不得販賣，竟圖蔡清標提供
    毒品供其施用及提供車輛油資、修理費等支出，而與蔡清標
    基於販賣第1級毒品海洛因以營利之犯意聯絡，於民國97年6
    月29日凌晨1時許，有柳朝欽撥打蔡清標所持有使用之電話
    號碼0000-000000門號，互為約定以新台幣（下同）4000元
    之代價購買海洛因4分之3錢後，並約定在嘉義市○○路○○
    路橋之中油加油站旁交易，蔡清標隨即交付甲○○上揭數量
    之海洛因，由甲○○攜海洛因前往前開地點交付柳朝欽（蔡
    清標所涉販賣第1級毒品罪部分另由本院審理中）。
二、甲○○明知安非他命係毒品危害防制條例所定之第2級毒品
    ，不得販賣，竟圖蔡清標提供毒品供其施用及提供車輛油資
    、修理費等支出，而與蔡清標基於販賣第2級毒品安非他命
    以營利之犯意聯絡，有附表一所載「販賣對象」之人，於附
    表一所示之時間，撥打蔡清標所持有使用之電話號碼
    0000-000000門號，互為約定如附表一所示購買安非他命之
    數量、金額、地點後，蔡清標隨即交付附表一所載「販賣對
    象」所欲購買數量之安非他命予甲○○，由甲○○持安非他
    命前往附表一所示地點交付「販賣對象」，並收取價金後轉
    交蔡清標（蔡清標所涉販賣第2級毒品罪部分另由本院審理
    中）。
三、甲○○明知安非他命係毒品危害防制條例所定之第2級毒品
    ，不得販賣，竟基於販賣第2級毒品安非他命之犯意，於97
    年6、7月間，以其所有電話號碼0000000000號門號為聯絡工
    具，於附表二所示時間、地點販賣安非他命予王采珍、王雅
    雲買賣交易多次。
四、嗣經警依法對蔡清標所持用之電話號碼0000-000000門號實
    施通訊監察，循線查悉上情。
五、案經嘉義縣警察局移送臺灣嘉義地方法院檢察署檢察官偵查
    起訴。
    理  由
壹、證據能力部分：
    按被告以外之人於審判外之陳述，雖不符刑事訴訟法第159
    條之1 至第159 條之4 之規定，而經當事人於審判程序同意
    作為證據，法院審酌該言詞陳述或書面陳述作成時之情況，
    認為適當者，亦得為證據；當事人、代理人或辯護人於法院
    調查證據時，知有第159 條第1 項不得為證據之情形，而未
    於言詞辯論終結前聲明異議者，視為有前項之同意，刑事訴
    訟法第159 條之5 定有明文。查本案所引用之被告以外之人
    審判外之言詞或書面陳述，被告、辯護人及檢察官於本院審
    理時，知有第159條第1項不得為證據之情形，而未於言詞辯
    論終結前聲明異議，本院審酌該等言詞陳述及書面陳述作成
    之情況，未見有何不適當之情形，故依前開規定，均應有證
    據能力。
貳、認定犯罪事實所憑之證據及理由：
一、訊據被告甲○○對上開販賣毒品事實均坦白承認，核與證人
    ，蔡清標、柳朝欽、附表一、二所示證人於警詢、偵查中證
    述之情節均相符，並有通訊監察譯文在卷可稽，被告之自白
    應與事實相符。查海洛因、安非他命物稀價昂，為政府嚴予
    取締之物，且販賣毒品更屬重罪，若無利可圖，衡情一般持
    有毒品者，並無甘冒被移送法辦之危險，輕易將持有之毒品
    交付他人之理，況被告自承與蔡清標共同販毒，會自蔡清標
    處得到毒品及汽車油資、修理費等金錢，益證被告與蔡清標
    販毒係屬有利可圖，否則何以蔡清標願提供毒品及金錢予被
    告。本件事證明確，被告犯行堪以認定，應依法論科。
二、查海洛因及安非他命分屬毒品危害防制條例第2條第2項第1
    、2款所列之第1、2級毒品，是核被告就犯罪事實欄一所為
    ，係犯毒品危害防制條例第4條第1項之販賣第1級毒品罪；
    就犯罪事實欄二、三所為，均係犯毒品危害防制條例第4條
    第2項之販賣第2級毒品罪。被告因販賣第1、2級毒品海洛因
    、安非他命而持有海洛因、安非他命之低度行為，為其販賣
    之高度行為所吸收，均不另論罪。被告與蔡清標就犯罪事實
    欄一、二販賣毒品犯行，彼此間具有犯意聯絡及行為分擔，
    均為共同正犯。又被告所犯如附表一、二所示各罪，犯意各
    別，行為獨立，難謂係基於同一販賣毒品犯意之反覆、延續
    實行，依社會通念，殊難認以評價為一罪為適當，自不得認
    僅成立集合犯之包括一罪，公訴人認被告如附表一、二所示
    多次販賣第2級毒品之犯行，應論以集合犯，尚有誤會，附
    此敘明。被告所犯販賣第一級毒品罪、如附表一、二所示各
    罪，犯意各別，行為互異，罪名有異，應予分論併罰。而被
    告於98年5月7日警詢、98年6月24日警詢、98年5月7日偵查
    中自白共同販賣第1級毒品及如附表一編號2、3及附表二所
    示等犯行，且於審判中自白上開犯行，各應依毒品危害防制
    條例第17條第2項之規定減輕其刑。又查被告販賣第1級毒品
    及如附表一所示販賣第2級毒品犯行，戕害他人身體健康，
    固屬非是，然蔡清標為主要之與購毒者聯繫並提供毒品最終
    收取價金之人，被告僅分擔較具危險性之交付毒品與收取價
    金行為，各次所參與販賣毒品之數量及價額均不高，其惡性
    與犯罪情節較諸大量走私進口或長期販賣毒品之「大盤」、
    「中盤」毒販顯有重大差異，對社會治安及國民健康所造成
    之危害亦較輕微，足認被告犯罪情狀顯可憫恕，在客觀上足
    以引起一般人同情，認科以最低度刑仍嫌過重，爰就被告所
    犯販賣第1級毒品罪及如附表一所示之罪，各依刑法第59條
    規定，酌量減輕其刑，並就販賣第1級毒品罪及如附表一所
    示之罪依法遞減之。爰審酌被告係國中肄業之智識程度，原
    係從事計程車司機之工作，因結識蔡清標，而淪為販賣毒品
    之共犯，販賣毒品對國人身心及社會治安之危害，販賣所得
    ，及被告犯後坦承犯行等一切情狀，分別量處如主文所示之
    刑，並定其應執行，以資懲儆。公訴人雖就被告犯行具體求
    刑應執行刑為有期徒刑25年，然本院斟酌其具體犯罪情節及
    上述各情，認求刑部分尚屬過重，爰於上開求刑範圍內，予
    以斟酌，而認應處以主文所示之刑度為妥適，併此敘明。
四、沒收部分：
    未扣案之門號0000000000號行動電話為共犯蔡清標所有，為
    蔡清標供承在卷，復為被告與蔡清標共同販賣第1級毒品及
    第2級毒品所用，爰依毒品危害防制條例第19條第1項之規定
    宣告沒收，如全部或一部不能沒收時，與蔡清標連帶追徵其
    價額或以其等之財產連帶抵償之。又被告共同販賣第1級毒
    品所得4000元，及共同販賣第2級毒品所得6000元，雖未扣
    案，仍應依毒品危害防制條例第19條第1項之規定諭知與共
    犯蔡清標連帶沒收，如全部或一部不能沒收時，以其與蔡清
    標之財產連帶抵償之。至未扣案之門號0000000000號行動電
    話，為被告所有，業據被告供承在卷，復為被告單獨販賣第
    2  級毒品所用，應依毒品危害防制條例第19條第1項之規定
    宣告沒收，如全部或一部不能沒收時，追徵其價額或以其財
    產抵償之。又被告單獨販賣第2級毒品所得14500元，雖未扣
    案，仍應依毒品危害防制條例第19條第1項之規定諭知沒收
    ，如全部或一部不能沒收時，以其財產抵償之。
據上論斷，應依刑事訴訟法第299條第1項前段，毒品危害防制條
例第4條第1、2項、第17條第2項、第19條第1項，刑法第11條、
第28條、第59條、第51條第5款，判決如主文。
本案經檢察官楊騏嘉到庭執行職務。
中    華    民    國    99    年    7     月    22    日
                  刑事第三庭    審判長法  官  陳仁智
                                      法  官  陳蒨儀
                                      法  官  劉瓊雯
以上正本證明與原本無異。
如不服本判決應於收受判決後10日內向本院提出上訴書狀，並應
敘述具體理由；其未敘述上訴理由者，應於上訴期間屆滿後20日
內向本院補提理由書（均須按他造當事人之人數附繕本）「切勿
逕送上級法院」。
中    華    民    國    99    年    7     月    22    日
                                      書記官  劉美娟
附錄論罪科刑法條：
毒品危害防制條例第四條
製造、運輸、販賣第一級毒品者，處死刑或無期徒刑；處無期徒
刑者，得併科新臺幣二千萬元以下罰金。
製造、運輸、販賣第二級毒品者，處無期徒刑或七年以上有期徒
刑，得併科新臺幣一千萬元以下罰金。
製造、運輸、販賣第三級毒品者，處五年以上有期徒刑，得併科
新臺幣七百萬元以下罰金。
製造、運輸、販賣第四級毒品者，處三年以上十年以下有期徒刑
，得併科新臺幣三百萬元以下罰金。
製造、運輸、販賣專供製造或施用毒品之器具者，處一年以上七
年以下有期徒刑，得併科新臺幣一百萬元以下罰金。
前五項之未遂犯罰之。
附表一：
  ┌──┬────┬────┬────┬────┬────┬───────┐
  │編號│販賣對象│時間    │地點    │交易金額│證據    │論罪科刑      │
  │    │        │        │        │（新臺幣│        │              │
  │    │        │        │        │）      │        │              │
  ├──┼────┼────┼────┼────┼────┼───────┤
  │1   │林志清  │民國97年│嘉義市南│2000元  │1.被告於│甲○○共同販賣│
  │    │        │6月26日 │京路巨蛋│        │本院審理│第二級毒品，處│
  │    │        │17時許  │遊藝場  │        │時之自白│有期徒刑參年捌│
  │    │        │        │        │        │。      │月。未扣案共同│
  │    │        │        │        │        │2.證人林│販賣毒品所得新│
  │    │        │        │        │        │志清於警│臺幣貳仟元與蔡│
  │    │        │        │        │        │詢及偵查│清標連帶沒收，│
  │    │        │        │        │        │中之證詞│如全部或一部不│
  │    │        │        │        │        │（警卷第│能沒收時，以其│
  │    │        │        │        │        │61至66頁│等財產連帶抵償│
  │    │        │        │        │        │；偵卷第│之，未扣案之門│
  │    │        │        │        │        │108至110│號0000-000000 │
  │    │        │        │        │        │頁）。  │號行動電話壹支│
  │    │        │        │        │        │3.指認犯│與蔡清標連帶沒│
  │    │        │        │        │        │罪嫌疑人│收，如全部或一│
  │    │        │        │        │        │紀錄表（│部不能沒收時，│
  │    │        │        │        │        │偵卷第96│與蔡清標連帶追│
  │    │        │        │        │        │頁）。  │徵其價額或以其│
  │    │        │        │        │        │4.通訊監│等之財產連帶抵│
  │    │        │        │        │        │察譯文（│償之。        │
  │    │        │        │        │        │偵卷第97│              │
  │    │        │        │        │        │、98頁）│              │
  │    │        │        │        │        │。      │              │
  ├──┼────┼────┼────┼────┼────┼───────┤
  │2   │楊素娥  │民國97年│嘉義市建│2000元  │1.被告之│甲○○共同販賣│
  │    │        │6月29日 │成街阿坤│        │自白。  │第二級毒品，處│
  │    │        │17時許  │師魠魚羹│        │2.證人楊│有期徒刑貳年。│
  │    │        │        │餐廳前  │        │素娥於警│未扣案共同販賣│
  │    │        │        │        │        │詢及偵查│毒品所得新臺幣│
  │    │        │        │        │        │中之證詞│貳仟元與蔡清標│
  │    │        │        │        │        │（偵卷第│連帶沒收，如全│
  │    │        │        │        │        │100至107│部或一部不能沒│
  │    │        │        │        │        │頁、第  │收時，以其等財│
  │    │        │        │        │        │132至134│產連帶抵償之，│
  │    │        │        │        │        │頁）。  │未扣案之門號  │
  │    │        │        │        │        │3.通訊監│0000-000000號 │
  │    │        │        │        │        │察譯文（│行動電話壹支與│
  │    │        │        │        │        │偵卷第  │蔡清標連帶沒收│
  │    │        │        │        │        │135至139│，如全部或一部│
  │    │        │        │        │        │頁）。  │不能沒收時，與│
  │    │        │        │        │        │        │蔡清標連帶追徵│
  │    │        │        │        │        │        │其價額或以其等│
  │    │        │        │        │        │        │之財產連帶抵償│
  │    │        │        │        │        │        │之。          │
  ├──┼────┼────┼────┼────┼────┼───────┤
  │3   │湯順建  │民國97年│嘉義市東│2000元  │1.被告之│甲○○共同販賣│
  │    │        │6月26日 │區中庄里│        │自白。  │第二級毒品，處│
  │    │        │下午1時 │台斗街75│        │2.證人湯│有期徒刑貳年。│
  │    │        │許      │巷22號  │        │順建於警│未扣案共同販賣│
  │    │        │        │        │        │詢及偵查│毒品所得新臺幣│
  │    │        │        │        │        │中之證詞│貳仟元與蔡清標│
  │    │        │        │        │        │（卷附本│連帶沒收，如全│
  │    │        │        │        │        │院98年度│部或一部不能沒│
  │    │        │        │        │        │訴字第  │收時，以其等財│
  │    │        │        │        │        │626號卷 │產連帶抵償之，│
  │    │        │        │        │        │）。    │未扣案之門號  │
  │    │        │        │        │        │3.通訊監│0000-000000號 │
  │    │        │        │        │        │察譯文（│行動電話壹支與│
  │    │        │        │        │        │卷附本院│蔡清標連帶沒收│
  │    │        │        │        │        │98年度訴│，如全部或一部│
  │    │        │        │        │        │字第626 │不能沒收時，與│
  │    │        │        │        │        │號卷）。│蔡清標連帶追徵│
  │    │        │        │        │        │        │其價額或以其等│
  │    │        │        │        │        │        │之財產連帶抵償│
  │    │        │        │        │        │        │之。          │
  └──┴────┴────┴────┴────┴────┴───────┘
附表二：
  ┌──┬────┬────┬────┬────┬────┬───────┐
  │編號│販賣對象│時間    │地點    │交易金額│證據    │論罪科刑      │
  │    │        │        │        │（新臺幣│        │              │
  │    │        │        │        │）      │        │              │
  ├──┼────┼────┼────┼────┼────┼───────┤
  │1   │王采珍  │民國97年│嘉義市新│3000元  │1.被告之│甲○○販賣第二│
  │    │        │6、7月間│民街707 │        │自白。  │級毒品，處有期│
  │    │        │某日    │巷11號前│        │2.證人王│徒刑參年拾月。│
  │    │        │        │        │        │采珍於警│未扣案販賣毒品│
  │    │        │        │        │        │詢及偵查│所得新臺幣參仟│
  │    │        │        │        │        │中之證詞│元沒收，如全部│
  │    │        │        │        │        │（警卷第│或一部不能沒收│
  │    │        │        │        │        │40至46頁│時，以其財產抵│
  │    │        │        │        │        │、偵卷第│償之，未扣案之│
  │    │        │        │        │        │86至87頁│門號0000000000│
  │    │        │        │        │        │）。    │號行動電話壹支│
  │    │        │        │        │        │3.指認犯│沒收，如全部或│
  │    │        │        │        │        │罪嫌疑人│一部不能沒收時│
  │    │        │        │        │        │紀錄表（│，追徵其價額或│
  │    │        │        │        │        │偵卷第76│以其財產抵償之│
  │    │        │        │        │        │頁）。  │。            │
  │    │        │        │        │        │        │              │
  ├──┼────┼────┼────┼────┼────┼───────┤
  │2   │王采珍  │民國97年│嘉義市新│3000元  │1.被告之│甲○○販賣第二│
  │    │        │6、7月間│民街707 │        │自白。  │級毒品，處有期│
  │    │        │某日    │巷11號前│        │2.證人王│徒刑參年拾月。│
  │    │        │        │        │        │采珍於警│未扣案販賣毒品│
  │    │        │        │        │        │詢及偵查│所得新臺幣參仟│
  │    │        │        │        │        │中之證詞│元沒收，如全部│
  │    │        │        │        │        │（警卷第│或一部不能沒收│
  │    │        │        │        │        │40至46頁│時，以其財產抵│
  │    │        │        │        │        │、偵卷第│償之，未扣案之│
  │    │        │        │        │        │86至87頁│門號0000000000│
  │    │        │        │        │        │）。    │號行動電話壹支│
  │    │        │        │        │        │3.指認犯│沒收，如全部或│
  │    │        │        │        │        │罪嫌疑人│一部不能沒收時│
  │    │        │        │        │        │紀錄表（│，追徵其價額或│
  │    │        │        │        │        │偵卷第76│以其財產抵償之│
  │    │        │        │        │        │頁）。  │。            │
  ├──┼────┼────┼────┼────┼────┼───────┤
  │3   │王采珍  │民國97年│嘉義市新│3000元  │1.被告之│甲○○販賣第二│
  │    │        │6、7月間│民街707 │        │自白。  │級毒品，處有期│
  │    │        │某日    │巷11號前│        │2.證人王│徒刑參年拾月。│
  │    │        │        │        │        │采珍於警│未扣案販賣毒品│
  │    │        │        │        │        │詢及偵查│所得新臺幣參仟│
  │    │        │        │        │        │中之證詞│元沒收，如全部│
  │    │        │        │        │        │（警卷第│或一部不能沒收│
  │    │        │        │        │        │40至46頁│時，以其財產抵│
  │    │        │        │        │        │、偵卷第│償之，未扣案之│
  │    │        │        │        │        │86至87頁│門號0000000000│
  │    │        │        │        │        │）。    │號行動電話壹支│
  │    │        │        │        │        │3.指認犯│沒收，如全部或│
  │    │        │        │        │        │罪嫌疑人│一部不能沒收時│
  │    │        │        │        │        │紀錄表（│，追徵其價額或│
  │    │        │        │        │        │偵卷第76│以其財產抵償之│
  │    │        │        │        │        │頁）。  │。            │
  ├──┼────┼────┼────┼────┼────┼───────┤
  │4   │王采珍、│民國97年│嘉義市新│5500元  │1.被告之│甲○○販賣第二│
  │    │王雅雲  │6、7月間│民街707 │        │自白。  │級毒品，處有期│
  │    │合資    │某日    │巷11號前│        │2.證人王│徒刑參年拾月。│
  │    │        │        │        │        │采珍、王│未扣案販賣毒品│
  │    │        │        │        │        │雅雲於警│所得新臺幣伍仟│
  │    │        │        │        │        │詢及偵查│伍佰元沒收，如│
  │    │        │        │        │        │中之證詞│全部或一部不能│
  │    │        │        │        │        │（警卷第│沒收時，以其財│
  │    │        │        │        │        │40  至46│產抵償之，未扣│
  │    │        │        │        │        │頁、偵卷│案之門號      │
  │    │        │        │        │        │第86  至│0000000000號行│
  │    │        │        │        │        │87頁；警│動電話壹支沒收│
  │    │        │        │        │        │卷第34至│，如全部或一部│
  │    │        │        │        │        │37頁、偵│不能沒收時，追│
  │    │        │        │        │        │卷第123 │徵其價額或以其│
  │    │        │        │        │        │至124頁 │財產抵償之。  │
  │    │        │        │        │        │）。    │              │
  │    │        │        │        │        │3.指認犯│              │
  │    │        │        │        │        │罪嫌疑人│              │
  │    │        │        │        │        │紀錄表（│              │
  │    │        │        │        │        │偵卷第76│              │
  │    │        │        │        │        │頁、警卷│              │
  │    │        │        │        │        │第38頁）│              │
  │    │        │        │        │        │。      │              │
  └──┴────┴────┴────┴────┴────┴───────┘

司法院資訊處製作；財團法人民間司法改革基金會備份。
